【裁判字號】    98,簡上,884
【裁判日期】    990204
【裁判案由】    詐欺
【裁判全文】
臺灣高雄地方法院刑事判決             98年度簡上字第884號
上  訴  人
即  被  告  丙○○
選任辯護人  朱育男律師（財團法人法律扶助基金會）
上列上訴人因詐欺案件，不服本院中華民國98年6 月19日98年度
審簡字第3482號所為之第一審刑事簡易判決（聲請簡易判決處刑
案號：臺灣高雄地方法院檢察署98年度偵字第2806號、第10160
號、98年度偵緝字第1226號），提起上訴，本院管轄之第二審合
議庭判決如下：
    主  文
上訴駁回。
    事  實
一、丙○○可預見自己申辦手機門號SIM 卡交予不熟識之他人使
    用，將可規避檢警機關之查緝，進而便利犯罪集團實施詐欺
    取財等財產犯罪，然竟仍基於縱有人持其所有之手機門號作
    為詐欺之犯罪工具，亦不違背其本意之幫助詐欺取財犯意，
    於民國96年5 月23日某時許，與同具幫助詐欺取財犯意之戊○○（業經原審判處罪刑確定），一同先後前往高雄縣林園
    鄉之「全虹」及「震旦電信高雄林園店」兩家通信行，並均
    由丙○○以其名義分別申辦遠傳電信股份有限公司行動電話
    門號0000000000號及臺灣大哥大股份有限公司行動電話門號
    0000000000號，辦妥後並當場將該2 門號行動電話交予戊○○，再由戊○○於同日某時許轉交予姓名年籍不詳綽號「明
    哥」之成年男子使用。嗣「明哥」暨其所屬詐騙集團取得該
    2 門號後，即共同基於意圖為自己不法所有之詐欺取財犯意
    聯絡，於97年1 月初某日，先在網路上透過MSN 聊天室認識
    己○○，並以丙○○申辦之該2 門號分別撥打電話給己○○
    ，向其佯稱可代為投資香港樂透彩，致己○○陷於錯誤，並
    於同年月11日依指示匯款新臺幣（下同）20,000元至丁○○
    所申辦之華南商業銀行楠梓分行帳號000000000000號帳戶內
    ；於同年月16日10時53分許、同年月17日13時45分許、同年
    月18日18時4 分許，分別匯款61,250元、100,000 元、388,
    000 元，共計549,250 元至甲○○所申辦之中華郵政股份有
    限公司高雄大順郵局局號0000000 號、帳號0000000 號帳戶
    內（丁○○、甲○○幫助詐欺取財部分，業經本院另案判處
    罪刑確定），此後即失去聯絡，己○○始知受騙。
二、案經桃園縣政府警察局八德分局報告臺灣桃園地方法院檢察
    署呈請臺灣高等法院檢察署函轉及彰化縣政府警察局芳苑分
    局報告臺灣高雄地方法院檢察署檢察官偵查後聲請簡易判決
    處刑。
    理  由
一、證據能力部分：
  (一)按被告以外之人於偵查中向檢察官所為陳述，除顯有不可信
    之情況者外，得為證據，刑事訴訟法第159 條之1 第2 項定
    有明文。而現階段刑事訴訟法規定檢察官代表國家偵查犯罪
    、實施公訴，依法其有訊問被告、證人及鑑定人之權，證人
    、鑑定人且須具結，而實務運作時，檢察官偵查中向被告以
    外之人所取得之陳述，原則上均能遵守法律規定，不致違法
    取供，其可信度極高，應有證據能力。是本件證人己○○於
    檢察官偵查中具結所為之陳述，即有證據能力。
  (二)被告以外之人於審判外之言詞或書面陳述，除法律有規定者
    外，不得作為證據；被告以外之人於審判外之陳述，雖不符
    刑事訴訟法第159 條之1 至之4 之規定，然經當事人於審判
    程序同意作為證據，法院審酌該言詞陳述或書面陳述作成時
    之情況，認為適當者，亦得為證據；刑事訴訟法第159 條第
    1 項、第159 條之5 第1 項分別定有明文。本判決認定事實
    所引用之證據資料，除上述原已符合刑事訴訟法第159 條之
    1 之傳聞法則例外規定得作為證據以外；其餘並非公務員違
    背法定程序所取得，檢察官、上訴人即被告（下稱被告）丙○○及辯護人於本院均同意作為認定事實之證據，且審酌各
    該證人或書面陳述作成時之情況，並無違法不當或證明力明
    顯過低之瑕疵，認為以之作為證據為適當，均得作為證據。
二、訊據被告固坦承有申辦行動電話門號交予戊○○使用之事實
    ，惟矢口否認有何幫助詐欺之犯行，辯稱：我是把手機門號
    借給戊○○使用，一次辦2 支，辦好手機交給戊○○後，我
    們就很少聯絡，我不知道被利用詐騙云云。經查：
    (一)被害人己○○於97年1 月初某日在網路聊天室認識某詐欺
      集團成員，後該不詳成員並以丙○○申辦之門號00000000
      00號、0000000000號分別與己○○聯絡，佯稱可代為投資
      香港樂透彩，致己○○陷於錯誤，而於同年月11日匯款20
      ,000元至丁○○所申辦之華南商業銀行楠梓分行帳號0000
      00000000號帳戶內；於同年月16日10時53分許、同年月17
      日13時45分許、同年月18日18時4 分許，分別匯款61,250
      元、100,000 元、388,000 元，共計549,250 元至甲○○
      所申辦之中華郵政股份有限公司高雄大順郵局局號000000
      0 號、帳號0000000 號帳戶內，而遭詐取財物之事實，業
      據被害人己○○指訴綦詳，並有華南商業銀行存款憑條副
      根、郵政國內匯款執據、大眾銀行ATM 交易明細表、丁○○上述華南銀行帳戶開戶基本資料暨交易明細表、甲○○
      上述郵局帳戶立帳申請資料暨客戶歷史交易清單等件附卷
      可稽（臺灣桃園地方法院檢察署97年度偵字第25299 號卷
      第21頁至第35頁）。
    (二)次查，上揭詐欺集團成員係以被告所申辦之行動電話門號
      0000000000號、0000000000號與被害人己○○聯絡而對之
      詐欺乙情，亦為證人己○○證述明確（臺灣桃園地方法院
      檢察署97年度偵字第25299 號卷第19頁）。又該等門號係
      被告於96年5 月23日某時許，由戊○○陪同先後至高雄縣
      林園鄉之「全虹」、「震旦電信高雄林園店」兩家通訊行
      ，並均以被告名義分別申辦遠傳電信股份有限公司門號00
      00000000號及臺灣大哥大股份有限公司門號0000000000號
      ，辦妥後並當場將該等行動電話門號交予戊○○使用等情
      ，亦據被告供承在卷，並有遠傳電信股份有限公司行動電
      話服務申請書、臺灣大哥大股份有限公司行動通信網路業
      務服務申請書存卷可考（臺灣高雄地方法院檢察署98年度
      偵字第2806號卷第13頁至第15頁、第38頁至第40頁）。再
      者，戊○○收受該等門號後，並非自己使用，而係當日交
      予綽號「明哥」之人，後即遭詐欺集團詐欺使用等情，亦
      據戊○○供認在卷（臺灣高雄地方法院檢察署98年度偵緝
      字第1226號卷第30頁、第31頁），並戊○○之幫助詐欺取
      財犯行，亦經本院原審判刑5 月，未據上訴而確定，有判
      決書及送達證書在卷可考。據上，足認被告所申請之行動
      電話門號確已遭犯罪集團用以充作詐騙被害人己○○之工
      具甚明。
    (三)復按行動電話門號通常專屬個人使用，具有強烈之屬人性
      格，且現今行動電話甚為普及，申請門號並無任何特殊之
      限制，一般民眾皆得輕易於申請1 個甚或數個門號使用，
      故一旦發現有人刻意收集以他人名義申辦之行動電話門號
      使用，依一般常識，極易判斷係隱身幕後之人為規避偵查
      機關循線追查之考慮而為，自可產生與不法犯罪目的相關
      之合理懷疑。查被告於本院準備程序中自承：「我與戊○○是立志中學的同學，畢業後，戊○○偶而會找我，我沒
      有找過他，也沒有電話聯絡過，我不知道他做何工作。他
      借手機也沒說作何用途，好像是說做工作使用，我交手機
      給他後，就不再聯絡」（本院卷第39頁），可知戊○○與
      被告雖曾為同學關係，然已畢業甚久，平時亦非交情甚篤
      而常有往來，且其從事何業亦為被告所不知，卻忽然前來
      要求被告幫忙申辦手機使用，已足啟人疑竇，復且戊○○
      並未向被告具體說明用途為何，即一次要求申辦2 支門號
      ，亦與一般代親友申辦手機使用之常情有違，乃具備一般
      智識經驗之人，均可合理懷疑戊○○有刻意收集他人門號
      之嫌，並參以被告亦自承：「我知道現在詐欺集團是以電
      話來詐欺他人的財物，也知道詐欺集團的人不會用自己的
      電話來詐欺，會利用他人的電話來犯罪」（本院卷第29頁
      ），足認被告對於交付行動電話門號予戊○○後，可能作
      為詐欺之不法利用當有預見，否則被告苟係單純出於幫忙
      朋友而不知可能遭到不法利用，則其於警詢初供時，即應
      提出此一有利事證以供調查，然被告卻捨此不為，反而全
      盤否認該2 門號為其所申辦（見臺灣桃園地方法院檢察署
      97年度偵字第25299 號卷第14頁、第15頁），益徵其虛矯
      之情。被告顯有容認他人以其行動電話門號從事犯罪行為
      之不確定故意，至為明灼。
    (四)綜上所述，被告所辯情節不足為採，本件事證明確，被告
      犯行堪以認定，應依法論科。
三、核被告所為，係犯刑法第30條第1 項前段、第339 條第1 項
    之幫助詐欺取財罪。被告係幫助詐騙集團成員實施詐騙，非
    本身從事詐騙，應依幫助犯之規定，按正犯之刑減輕之。原
    審以被告罪證明確，適用刑法第30條第1 項前段、第2 項、
    第339 條第1 項、第41條第1 項前段，刑法施行法第1 條之
    1 等規定，並說明被告與戊○○應各負幫助犯之罪責，而不
    論以共同正犯，且審酌被告明知詐騙行為猖獗，仍提供行動
    電話門號予不法份子使用，除使被害人共受有569,250 元之
    損害外，並造成國家查緝犯罪之困難，嚴重破壞社會治安及
    金融秩序，所為實不足取等一切情狀，量處有期徒刑5 月，
    及諭知以1,000 元折算1 日之易科罰金折算標準，其認事用
    法均無違誤，量刑亦屬妥適。被告上訴意旨否認犯罪，指摘
    原判決之認事用法有誤，請求撤銷改判云云，為無理由，應
    予駁回。
據上論斷，依刑事訴訟法第455 條之1 第3 項、第368 條，判決
如主文。
本案經檢察官乙○○到庭執行職務。
中    華    民    國    99    年    2     月    4    日
                  刑事第八庭  審判長法  官  王伯文
                                    法  官  林建鼎
                                    法  官  蔣志宗
以上正本證明與原本無異。
不得上訴。
中    華    民    國    99    年    2     月    4     日
                                    書記官  李崑良
附錄本件論罪科刑之法條：
刑法第30條
幫助他人實行犯罪行為者，為幫助犯。雖他人不知幫助之情者，
亦同。
幫助犯之處罰，得按正犯之刑減輕之。
刑法第339條第1項
意圖為自己或第三人不法之所有，以詐術使人將本人或第三人之
物交付者，處5 年以下有期徒刑、拘役或科或併科1 千元以下罰
金。
刑法施行法第1 條之1
中華民國94年1 月7 日刑法修正施行後，刑法分則編所定罰金之
貨幣單位為新臺幣。
94年1 月7 日刑法修正時，刑法分則編未修正之條文定有罰金者
，自94年1 月7 日刑法修正施行後，就其所定數額提高為30倍。
但72年6 月26日至94年1 月7 日新增或修正之條文，就其所定數
額提高為3倍。

司法院資訊處製作；財團法人民間司法改革基金會備份。
